【裁判字號】    98,抗,284
【裁判日期】    981230
【裁判案由】    拍賣抵押物
【裁判全文】
臺灣桃園地方法院民事庭裁定             98年度抗字第284號
抗  告  人  乙○○即被繼承人.
            丙○○即被繼承人.
            甲○○即被繼承人.
相  對  人  台灣金聯資產管理股份有限公司
法定代理人  丁○○
上列抗告人與相對人間拍賣抵押物事件，對於民國98年10月29日
本院簡易庭98年度司拍字第1491號民事裁定提起抗告，本院合議
庭裁定如下：
    主  文
原裁定廢棄。
    理  由
一、本件抗告意旨略以：抗告人乙○○、丙○○、甲○○前於民
    國89年09月間已辦理對被繼承人張炳炎之拋棄繼承事宜等語
    ，爰聲明：廢棄原裁定，並提出本院89年09月02日89年度繼
    字第313 號民事庭通知書影本1 份為憑。
二、按抵押權人於債權已屆清償期而未受清償者，得聲請法院拍
    賣抵押物，就其賣得價金而受清償，民法第873 條第1 項定
    有明文。又實行抵押權而聲請法院裁定許可拍賣該不動產時
    ，應列現不動產所有人為相對人（參照最高法院74年度台抗
    字第431 號判例及87年台抗字第311 號裁定意旨），另「如
    聲請狀上所載所載相對人對於抵押物並無處分權，法院依聲
    請對該相對人裁定准予拍賣抵押物，於法自有未合」（參照
    最高法院88年度台抗字第328 號裁定要旨）。從而，若抵押
    物所有人死亡時，抵押權人聲請法院拍賣抵押物所列之相對
    人，自應列全體繼承人始為適法。
三、查：
  (一)相對人於原審主張：第三人張淑幸前於82年02月19日，以原
    審裁定附表所示之不動產（下稱系爭不動產）為向相對人所
    受讓債權之第一商業銀行股份有限公司所負債務之擔保，設
    定本金最高限額新台幣（下同）192 萬元之抵押權（下稱系
    爭抵押權），依法登記在案。嗣第三人張淑幸於83年01月19
    日將系爭不動產移轉登記予被繼承人張炳炎，惟依民法第
    867 條規定，其抵押權不因此受影響。又被繼承人張炳炎於
    89年05月23日死亡，由抗告人依法繼承其財產上一切權利、
    義務。茲因第三人張淑幸對相對人負債1,343,495 元，已屆
    清償期而未為清償，爰提出土地及建物登記第二類謄本、他
    項權利證明書、抵押權設定契約書、他項權利移轉契約書、
    借據、債權讓與聲明書等影本為證，聲請本院裁定准予拍賣
    抵押物即系爭不動產等語。嗣經本院簡易庭以98年度司拍字
    第1491號受理並裁定准予拍賣在案。
  (二)相對人主張之上開事實，業據提出前揭文件為證（見原審卷
    第6 至27頁），是原裁定據以准許相對人拍賣系爭抵押物（
    現登記為被繼承人張炳炎所有）之聲請，固非無見，惟經本
    院依職權調閱本院89年度繼字第313 號拋棄繼承案卷，查知
    ：被繼承人張炳炎於89年05月23日死亡，其繼承人即配偶張
    韓云霞、長子張慶雲前於89年07月21日向本院為拋棄繼承，
    而張慶雲育有四名子女即長子張人堯、長女乙○○、次女丙○○、三女甲○○，則張炳炎之配偶及第一順序親等較近之
    繼承人張慶雲雖均拋棄繼承，然依法應由第一順序次親等之
    繼承人即張人堯、乙○○、丙○○、甲○○4 人繼承（參照
    民法第1176條第5 項），而依該案卷證資料，張人堯、乙○○、丙○○、甲○○並未聲明拋棄繼承，據此，可知原審疏
    未調查被繼承人之全體繼承人而漏列繼承人「張人堯」，即
    逕依相對人原審聲請狀之記載而為准許拍賣抵押物之裁定，
    自有未洽。至抗告意旨所稱：其等已拋棄繼承一節，固不足
    採，惟原裁定既有前揭違誤，是以本院仍應將原裁定廢棄，
    由原審另為適法之處理。
  (三)至抗告人若對其等當初有無拋棄繼承一事仍有爭執，惟按此
    應已屬實體事項之爭執，並非本件非訟程序得審酌事項，附
    此敘明。
四、結論：本件抗告為有理由，依非訟事件法第21條第2 項、第
    24條第1 項、第46條，及民事訴訟法第495 條之1 第1項 、
    第450 條、第95條、第78條，裁定如主文。
中    華    民    國    98    年    12    月    30    日
                    民事第三庭  審判長法  官  張天民
                                      法  官  陳心婷
                                      法  官  周玉
以上正本係照原本作成。
本裁定除以適用法規顯有錯誤為理由，並經本院許可外，不得再
抗告。如提起再抗告，應於收受後10日內，向本院提出再抗告狀
，並繳納再抗告費新台幣1,000 元。
中    華    民    國    98    年    12    月    30    日
                                      書記官  崔青菁

司法院資訊處製作；財團法人民間司法改革基金會備份。
